【裁判字號】    97,簡,251
【裁判日期】    980123
【裁判案由】    就業服務法
【裁判全文】
高雄高等行政法院簡易判決
                                     97年度簡字第00251號
原      告  甲○○
被      告  高雄市政府
代  表  人  乙○  市長
訴訟代理人  丙○○
            丁○○
上列當事人間就業服務法事件，原告不服行政院勞工委員會中華
民國97年10月7日勞訴字第0970018207號訴願決定，提起行政訴
訟，本院判決如下：
    主  文
原告之訴駁回。
訴訟費用由原告負擔。
    事實及理由
一、緣原告未申請許可，聘僱外勞NURESIH（印尼籍、護照號碼
    ：AD597983，下稱N君）於其住所高雄市○○街21之26號3樓
    ，從事家庭幫傭之工作，為被告警察局鼓山分局（下稱鼓山
    分局）會同被告勞工局於民國93年4月26日15時至原告住所
    查獲，案移被告調查後核認原告有違反就業服務法第57條第
    1款規定之事實，乃依同法第63條第1項規定，處新台幣（下
    同）15萬元罰鍰。原告不服提起訴願，經決定駁回，遂提起
    本件行政訴訟。
二、原告主張：(一)原告之父石能得經行政院勞工委員會（下稱勞
    委會）核准可委託仲介公司代辦外勞，原告遂委託鴻寶人力
    仲介有限公司（下稱鴻寶公司）人員王陳相娥帶N君到原告
    指定地點，等待有關單位核准轉換雇主申請之公文。因為N
    君是合法入境外勞，正在調整雇主期間，原告並無任何違規
    行為。(二)又本件事發至今已歷5年之久，況若真有違反就業
    服務法相關規定，在行為時（93年）也尚未有相關罰鍰處分
    ，是訴願決定以「．．另查高雄市政府警察局鼓山分局業於
    93年5月17日移送本案予原處分機關高雄市政府處理，該府
    遲至97年5月5日始為本件罰鍰處分，雖尚未逾裁處權時效，
    卻嚴重違背行政機關處理時間規範，影響人民信賴，附此敘
    明。」足見，行為時法律未有相關規定，被告不應為處分罰
    鍰等語，爰起訴請求判決：訴願決定及原處分均撤銷。
三、被告則以：(一)按就業服務法第57條第1款明文規定，禁止非
    法聘僱未經許可、許可失效或他人所申請聘僱之外國人從事
    工作，旨在保障國民工作權、維持社會秩序而避免妨礙本國
    人之就業機會、勞動條件、國民經濟發展及社會安定，故針
    對聘僱外國人從事工作，立法採申請許可制，此係對於聘僱
    外國人之強制規定，揆諸就業服務法第42條規定自明，若原
    告有聘僱外籍勞工之需要，自應依法申請許可，始可合法聘
    僱，反之，即屬該強制規定之違反。(二)次查，原告對此違規
    事實並不爭執，雖主張該行為時尚未有目前罰鍰規定，及被
    告針對本案容有違背行政限制時間之規範及法規，故原裁定
    為違法或無效云云。然查，原告始終未經勞委會許可，即聘
    僱N君從事家庭幫傭之工作，核與其違反行為時之就業服務
    法第57條第1款規定：「雇主聘僱外國人不得有下列情事：
    一、聘僱未經許可、許可失效或他人所申請聘僱之外國人。
    」及同法第63條規定：「違反．．．第57條第1款．．．規
    定者，處新台幣15萬元以上75萬元以下罰鍰。」於法並無不
    合。(三)再查，原告違規行為始於93年4月26日15時50分，按
    行政罰法第27條：「行政罰之裁處權，因3年期間之經過而
    消滅。」及同法第46條：「本法自公布後1年施行。」行政
    罰法自95年2月5日起施行，故被告於97年5月5日始為本件罰
    鍰處分，尚未逾裁處權時效，是原告逕以空言否認本案之裁
    處為無效，自無從採憑；從而被告據之處分原告並無違法，
    訴願決定予以維持，亦無不合等情，資為抗辯。並聲明求為
    判決駁回原告之訴。
四、按「為保障國民工作權，聘僱外國人工作，不得妨礙本國人
    之就業機會、勞動條件、國民經濟發展及社會安定。」「雇
    主聘僱外國人不得有下列情事：一聘僱未經許可、許可失效
    或他人所申請聘僱之外國人。」「外國人受聘僱從事第46條
    第1項第8款至第11款規定之工作，有下列情事之一者，經中
    央主管機關核准，得轉換雇主或工作：一雇主或被看護者死
    亡或移民者。二船舶被扣押、沈沒或修繕而無法繼續作業者
    。三雇主關廠、歇業或不依勞動契約給付工作報酬經終止勞
    動契約者。四其他不可歸責於受聘僱外國人之事由者。前項
    轉換雇主或工作之程序，由中央主管機關另定之。」「違反
    第44條或第57條第1款、第2款規定者，處新台幣15萬元以上
    75萬元以下罰鍰。」分別為就業服務法第42條、第57條第1
    款、第46條第1項第9款、第3項、第59條及第63條第1項前段
    所明定。又「行政罰之裁處權，因3年期間之經過而消滅。
    」「本法自公布後1年施行。」為行政罰法第27條第1項、第
    46條所規定。
五、經查，前引第一段所載之事實，有被告97年5月5日高市府勞
    3字第0970022527號裁處書、鼓山分局93年5月17日高市警鼓
    分4字第0930009451號罰鍰通知書、鼓山分局93年4月26日現
    場檢查訪談紀錄、調查筆錄、現場照片、被告勞工局談話紀
    錄、外勞居留資料查詢明細表、勞委會93年4月19日勞職外
    字第0930511603號函等影本附原處分卷可稽，堪信為真實。
    本件兩造爭執之重點在於：被告以97年5月5日高市府勞3字
    第0970022527號裁處書，裁處原告15萬元之罰鍰有無理由；
    又被告之裁處權，是否有逾行政罰法所規定3年之期限，茲
    分別論述如下。
  (一)查本件印尼籍勞工N君（護照號碼：AD597983）為訴外人楊
    麗芳所申請聘僱之監護工，並經勞委會核准於92年10月11日
    至93年10月11日在屏東縣潮州四春里大仁57號從事家庭監護
    訴外人楊林清蘭之工作，此為兩造所不爭，並有勞委會92年
    8月28日勞職外字第0920659165號函、N君之簽證及其外僑居
    留證等影本附原處分卷可稽。次查N君於93年4月26日在被告
    勞工局之談話紀錄陳稱：「（問：你於何時來台?來台目的
    為何?雇主是何人?）我於90年10月11日來台。我的工作是監
    護工。雇主是楊麗芳。」「（問：警方及勞工局人員於93年
    4月26日於高雄市○○區○○街21之26號實施訪查，你在此
    為何人工作?做何工作?）我於4月19日開始就在本址3樓工作
    ，我不曉我現在雇主的姓名，我在此照顧2個小孩及從事洗
    衣、打掃、煮飯等家庭幫傭之工作。」「（問：何人帶你來
    工作?）是一位陳小姐（即王陳相娥）帶我來的。」「（問
    ：既然你是名監護工，是否有實際照顧病人?）我來台後，
    從未照顧過病人，也沒見過我應照顧的病人。」「（問：你
    在此處工作多久了?月薪多少?由何人支付?）我在此工作1個
    星期了，因未滿1個月，尚未拿到薪水。」「（問：你是否
    可以帶現場檢查人員前往你的工作場所?現場這名女孩是誰?
    ）可以，他是我雇主的女兒，我照顧他1個星期了。」等語
    ；又原告於93年4月27日至鼓山分局之調查筆錄陳稱：「（
    問：N君為何會在妳的住所（高雄市○○區○○街21之26號3
    樓）工作？）該外勞是93年4月20日下午經由王陳相娥帶來
    我的住所。」「（問：據資料顯示，N君的雇主為楊麗芳，
    工作地址應在屏東縣潮州鎮○○路57號?）因為王陳相娥告
    訴我，N君的雇主楊小姐已經不需要再聘僱她，王陳相娥主
    動告訴我，她可以將該外勞轉過來讓我承接照顧我父親石能
    得。碰巧照顧我婆婆的外勞於4月13日離台，我的仲介持志
    仲介公司的卜小姐告訴我，承接外勞的許可要1個月左右才
    會下來，所以王陳相娥才把外勞N君先帶過來適應。」「（
    問：N君在你家工作期間薪水由何人支付？）因她工作未滿1
    個月，我還沒付薪水給她，她的月薪是15,840元。」「（問
    ：據N君供述，她在妳家工作期間負責照顧2名小孩及從事家
    庭幫傭等工作，是否事實？檢查人員於現場並未發現病人，
    如何解釋?）這段期間她只是試用期，等到許可函下來，我
    就會讓她去照顧我父親，我父親這段期間住在我姊姊家（屏
    東市○○路345號）。」等語，分別有談話紀錄及鼓山分局
    第1次偵訊（調查）筆錄，附於原處分卷可稽。準此以觀，
    原告確有於93年4月20日至93年4月26日查獲期間，聘僱他人
    所申請聘僱之印尼籍外勞N君至其住處即高雄市○○區○○
    街21之26號3樓，從事家庭幫傭事實，應堪認定。又原告於
    上開期間雖尚未給付任何報酬予N君，但依其於鼓山分局第1
    次調查筆錄中陳述，係因N君尚處於試用期，然月薪為15,84
    0元已為確定，足認有聘僱外勞N君在其住處工作之主觀意思
    及客觀表現之情事。從而，原告未經許可聘僱他人所申請聘
    僱之外國人從事工作，被告據之裁處原告罰鍰，並無違法。
    是原告主張N君係合法進入之外勞，其僅讓N君待在原告住所
    等待雇主轉換手續的完成，並無任何違法行為云云，於法容
    有誤解，尚非可採。
  (二)再按就業服務法有關外國人在我國境內工作係採許可制，其
    立法意旨係為避免外國人非法在我國境內工作，對國民工作
    權、國家經濟發展、勞動條件及社會安定等產生不利影響。
    因此，外國人如在我國境內有勞務提供或工作之事實，不論
    有償或無償，應由雇主向目的事業主管機關申請許可後，該
    外國人始得工作。本件原告未經勞委會許可，即聘僱印尼籍
    外勞N君在其住家工作，則原告違反就業服務法第57條第1款
    規定之事實，甚為明顯。又按「違反行政法上義務之行為非
    出於故意或過失者，不予處罰。」為行政罰法第7條第1項所
    明定；而就業服務法第57條第1款關於「聘僱未經許可、許
    可失效或他人所申請聘僱之外國人。」之雇主聘僱外國人不
    得為之情事規定，既屬法律之禁止規定，則本件原告於上開
    印尼籍外勞N君為尚處於前雇主楊麗芳之聘僱期限內，竟未
    經主管機關許可外勞N君轉換雇主前，逕行聘僱該外國人為
    其工作，是其縱無違反就業服務法第57條第1款規定之故意
    ，亦有應注意、能注意而不注意之過失，自應按同法第63條
    第1項規定受罰。
  (三)末按於94年2月5日公布之行政罰法第27條第1項規定觀之：
    「行政罰之裁處權，因3年期間之經過而消滅。」其意旨乃
    考量行政罰裁處權之行使與否，不宜懸之過久，而使處罰關
    係處於不確定狀態，影響人民權益，惟亦不宜過短，以免對
    社會秩序之維護有所影響。惟行政罰公布施行前相關法令並
    無裁處權消滅時效之規定，故於行政罰法施行前違反行政法
    上義務之行為應受處罰者，其裁處權時效，無類推適用其他
    個別行政法規之時效期間，是95年2月25日開始施行之行政
    罰法第45條第2項復有關行政罰法裁處時效之過渡條款規定
    ，於行政罰法施行前倘有應受處罰之違反行政法上義務行為
    ，其未經裁處者，於行政罰法施行後，其裁處權時效，除非
    個別行政法律另有規定外，自行政罰法施行之日起算。查本
    件被告查獲原告違規行為係在93年4月26日，則被告於97年5
    月5日始為本件罰鍰處分，仍未逾裁處權時效。是原告訴稱
    被告於93年4月26日查獲上述事實時，並未立即做出裁處，
    直至97年5月5日才以高市府勞3字第0970022527號裁處原告
    15萬元罰鍰，顯有違法律規定云云，核不足採。
六、綜上所述，原告之主張，並無可採。原處分以原告違反就業
    服務法第57條第1款規定，依同法第63條第1項規定，科處最
    低罰鍰15萬元，核無違誤；訴願決定予以維持，亦無不合。
    原告訴請撤銷，為無理由，應予駁回，並不經言詞辯論為之
    。又本件事證已臻明確，兩造其餘主張核與判決之結果無影
    響，爰不逐一論述，併此敘明。
七、據上論結，本件原告之訴為無理由，依行政訴訟法第236條
    、第233條第1項、第98條第1項前段，判決如主文。
中    華    民    國    98    年     1    月   23     日
              高雄高等行政法院第三庭
                              法  官    邱 政 強
以上正本係照原本作成。
如不服本判決，應於送達後20日內，向本院提出上訴狀並表明上
訴理由，如於本判決宣示後送達前提起上訴者，應於判決送達後
20日內補提上訴理由書（須按他造當事人人數附繕本）。
中    華    民    國    98    年     1    月   23     日
                              書記官    楊 曜 嘉
附註：
行政訴訟法第235條（第1項、第2項）：
對於適用簡易程序之裁判提起上訴或抗告，須經最高行政法院之
許可。
前項許可，以訴訟事件所涉及之法律見解具有原則性者為限。


司法院資訊處製作；財團法人民間司法改革基金會備份。
